臺灣苗栗地方法院交通事件裁定　　　　　　 　　　　九十二年度交聲字第一二九號
　　原處分機關　交通部公路總局新竹區監理所苗栗監理站
　　異　議　人　凡久工業股份有限公司
　　即受處分人
　　代　表　人　甲○○
右列受處分人因違反道路交通管理處罰條例案件，對於交通部公路總局新竹區監理所
苗栗監理站所為之處分（九十二年八月八日竹監苗字第裁五四─Ｚ00000000
號裁決書），聲明異議，本院裁定如左：
    主  文
原處分關於駕駛執照吊扣期間駕車部分之裁罰撤銷。
凡久工業股份有限公司關於駕駛執照吊扣期間駕車部分不罰。
凡久工業股份有限公司汽車所有人，未依規定於車身標明指定標識，處罰鍰新臺幣玖
佰元。
    理  由
一、本件異議意旨略以：汽車駕駛人乙○○於民國九十二年六月二十日十一時廿五分
    許，駕駛異議人即受處分人凡久工業股份有限公司所有之車牌號碼ＲＷ—一一二
    號自用大貨車，行經國道三號七二公里北向處經警舉發「一、車身未依規定標明
    指定標誌。二、無照駕駛。」，原處分機關交通部公路總局新竹區監理所苗栗監
    理站遂依職權依道路交通管理處罰條例第十六條第一項第三款及第二十一條之一
    第一項第七款之規定，裁處異議人即汽車所有人罰鍰新台幣（下同）六萬零九百
    元，並吊扣汽車牌照三個月。按舉發案件應通知受處分人，違反道路交通管理事
    件統一裁罰標準及處理細則第十一條第三項定有明文，本件未將受僱人違規裁定
    通知異議人，異議人自始不知受僱人有駕照遭吊銷之情，逕予處罰異議人，則欠
    缺合法性而有裁量瑕疵，爰提出異議等語。
二、按犯罪事實應依證據認定，無證據不得推定其犯罪事實；又不能證明被告犯罪者
    ，應諭知無罪之判決，刑事訴訟法第一百五十四條、第三百零一條第一項分別定
    有明文。法院受理交通事件，準用刑事訴訟法之規定，道路交通管理處罰條例第
    八十九條前段定有明文，且認定不利於被告之事實須依積極證據，苟積極證據不
    足為不利於被告事實之認定時，即應為有利於被告之認定（最高法院三十年台上
    字第八一六號判例參照），參以最高法院七十六年台上字第四九八六號判例「認
    定犯罪事實所憑之證據，雖不以直接證據為限，間接證據亦包括在內，然而無論
    直接證據或間接證據，其為訴訟上之證明，須於通常一般之人均不致有所懷疑，
    而得確信其為真實之程度者，始得據為有罪之認定，倘其證明尚未達到此一程度
    ，而有合理之懷疑存在而無從使事實審法院得有罪之確信時，即應由法院為諭知
    被告無罪之判決」意旨，於法院審理行為人違反道路交通管理處罰條例案件時，
    當有其適用。易言之，法院於審理行為人違反道路交通管理處罰條例案件，當踐
    行完畢調查證據之程序後，為事實之認定時，如就原處分機關所認定之行為人違
    規之事實仍有合理之訴訟上懷疑，而無法百分之百確信行為人確有該當於道路交
    通管理處罰條例各該處罰條文之構成要件事實時，即應依訴訟上之待證事實「倘
    有懷疑，則從被告之利益作解釋」之證據法則，作對受處分人有利之認定。次按
    汽車駕駛人駕駛執照吊扣期間駕車，汽車所有人及駕駛人固各處新臺幣四萬元以
    上八萬元以下罰鍰，並當場禁止該汽車駕駛人繼續駕駛及扣留其車輛牌照，並吊
    扣其汽車牌照三個月；惟汽車所有人如已善盡查證駕駛人駕駛執照資格之注意，
    或縱加以相當之注意而仍不免發生違規者，汽車所有人不受本條之處罰，道路交
    通管理處罰條例第二十一條之一第一項第七款、第三項、第四項分別定有明文。
三、按交通法庭認為聲明異議有理由或聲明異議雖無理由而原處分不當或違法者，應
    以裁定將原處分經聲明異議部分撤銷，並自為裁定，道路交通案件處理辦法第二
    十條定有明文。
四、查本件異議人就汽車未依規定於車身標明指定標識之違規部分未予爭執，故此部
    分仍應維持原處分，先予敘明。
五、訊據受處分人即異議人代表人甲○○固不否認其公司所屬車號車牌號碼ＲＷ—一
    一二號自用大貨車，由其所僱司機乙○○於民國九十二年六月二十日十一時廿五
    分許駕駛行經國道三號七二公里北向處，經警查獲車身未依規定標明指定標識及
    駕照吊扣期間駕車等情，惟辯稱：「．．．他（汽車駕駛人乙○○）在我公司上
    班八年多，期間我不可能查閱他的駕照，他被警開罰單的時候，是在下班時間，
    且我不知道他駕駛執照已經撤銷。」、「乙○○的駕照是在這件事後才被註銷，
    且相關規定只有在警察機關才知道，且被吊扣時，監理站也沒有發通知告訴我們
    僱主。」等語。另汽車駕駛人乙○○亦到庭證稱：「（法官問：你駕照被吊扣，
    有無告訴老闆？）沒有，因那時我想如果我告訴老闆的話，我就沒有工作。」等
    語，均有本院九十二年九月二十三日訊問筆錄在卷可稽，足徵汽車駕駛人乙○○
    對其駕照遭吊扣乙情蓄意隱瞞，其僱主即異議人顯無從察知汽車駕駛人乙○○之
    駕照在非上班時間駕駛私人車輛違規而遭吊扣駕照，則異議人不知汽車駕駛人乙
    ○○之駕駛執照自九十一年十二月月十二日至九十二年十二月十一日止遭吊扣乙
    節自堪採信，其縱加以相當之注意仍不免發生本件違規，故本件異議為有理由，
    應將原處分此部分撤銷並諭知受處分人不罰，以資適法。
六、據上論斷，應依道路交通案件處理辦法第二十條前段，裁定如主文。
中      華      民      國     九十三     年     一     月     三十     日
                                      臺灣苗栗地方法院交通法庭
                                          法  官  林  誌  誠
右正本證明與原本無異。
如不服本裁定，應於裁定送達後五日內向本院提出抗告狀。
                                          書記官  楊  慧  萍
中      華      民      國     九十三     年     一     月     三十     日
